臺灣彰化地方法院刑事判決　　　　　　　　　　　　八十九年度易字第一六一五號
　　公　訴　人　臺灣彰化地方法院檢察署檢察官
　　被　　　告　戊○○
　　被　　　告　葉茂松改名丙.
　　被　　　告　丁○○
　　被　　　告　庚○○
　　被　　　告　甲○○
右列被告因詐欺等案件，經檢察官提起公訴（八十八年度偵字第四一七、七二五號）
，本院判決如左：
    主      文
戊○○共同意圖為自己不法之所有，以詐術使人將本人之物交付，累犯，處有期徒刑
貳年貳月；又連續意圖為自己不法之所有，以恐嚇得財產上不法之利益，累犯，處有
期徒刑拾月；又以加害生命、身體之事，恐嚇他人致生危害於安全，累犯，處有期徒
刑參月；應執行有期徒刑參年。
庚○○共同意圖為自己不法之所有，以詐術使人將本人之物交付，處有期徒刑貳年。
葉茂松、丁○○、甲○○均無罪。
    事      實
一、戊○○（原名葉塗銀）前曾於民國（下同）七十五年間因違反商業會計法，經台
    灣高等法院台中分院判處有期徒刑一年四月，後減為有期徒刑八月確定，於八十
    三年四月二十五日執行完畢，仍不知悔改；復與其妻庚○○明知雅美達企業有限
    公司（下稱雅美達公司）自營業登記後，已停業多時，未實際營業（嗣為經濟部
    於八十九年一月三十一日撤銷公司登記在案），竟仍對外以雅美達公司之名義，
    共同基於意圖為自己不法所有之概括犯意，於八十七年七月九日，在不知情之甲○○之介紹下，一起至潤力有限公司（下稱潤力公司）訂購潤滑油品，並陸續於
    八十七年七、八、九、十月間以傳真方式向潤力公司訂購潤滑油品，前後貨款共
    計新台幣（下同）二百四十六萬八百七十元（扣除退貨部分為一百八十六萬零六
    百二十元）。嗣潤力公司陷於錯誤依約交貨至不知情之丁○○住處後，戊○○僅
    交付四張支票（分別為：發票人汪素月，付款人新竹區中小企業銀行台中分行
    ，票號ＡＡ0000000號，面額二十四萬七千八百元；發票人陳國修，付
    款人安泰商業銀行台中分行，票號ＡＧ0000000號，面額二十三萬五千元
    ；發票人陳國修，付款人台中市第九信用合作社建成分社，票號ＤＡ0000
    000號，面額二十三萬八千元；發票人陳國修，付款人台中市第九信用合作
    社建成分社，票號ＤＡ0000000號，面額二十五萬二千元）清償貨款，丁○○亦強調上開支票沒問題。詎上開支票仍遭退票，且潤力公司多次催討，戊○○等人仍置之不理，並將部分向潤力公司所購之潤滑油品藏匿於彰化縣彰化市○○路○段六三六巷二五一號工廠內，後於八十七年十二月二十二日為潤力公司發
    現，始知受騙。
二、潤力公司發現貨品藏匿地點後，隨即於當天早上九時許由公司負責人乙○○及其
    妻己○○即趕至藏貨處，並僱請彰化市全台貨運公司派何清江駕駛大貨車準備搬
    貨。戊○○、庚○○、葉茂松於中午十二時許方前來，非但無清償貨款之意，戊○○竟以「剁手腳」、「將有事情」等語，出言恐嚇何清江不准載貨，何清江因
    而心生畏懼，不敢搬貨；當日下午五時許，戊○○又以打點黑道兄弟為由，揚言
    須付三十萬元，方能將貨搬走，並強令乙○○、己○○在潤力公司客戶交易明細
    表上簽署貨款清償條件，乙○○、己○○因心生畏懼，不得不簽署該清償條件，
    時至當晚六時三十分許，戊○○等人方同意搬貨。詎當晚八時許，戊○○於清點
    數量後，又將大貨車鑰匙取走，以要將大貨車連同貨物開到大肚溪毀掉，恐嚇乙○○、己○○必須簽署一千萬元之借據，使乙○○、己○○因而心生恐懼，經兩
    人苦苦哀求，不願簽署，戊○○見狀始同意放行而未得逞，惟仍揚言日後再北上
    取款。
三、案經被害人潤力公司、己○○訴由台灣彰化地方法院檢察署檢察官偵查起訴。
    理      由
甲、有罪部分：
一、訊據被告等固坦承向告訴人潤力公司訂貨，積欠上開貨款之事實，惟矢口否認有
    上開犯行，均辯稱：當初告訴人明知伊經濟情況不好，因為失去品牌可惜，告訴
    人自己說要幫助伊公司，後來發生問題，告訴人就翻臉，伊等所支付的均為客票
    ，係交易取得，惟告訴人說要現金不要支票，伊因生意失敗無法償還貨款，並無
    詐騙告訴人之意思云云，被告戊○○另辯稱：伊並未恐嚇告訴人，係因司機不願
    在收據上簽名為證，伊才不願讓他們搬貨，並未以強制手段恐嚇告訴人及司機云
    云；經查，（一）被告二人右揭詐欺犯罪事實，業據告訴人己○○及被害人潤力
    公司代表人乙○○指訴甚詳，並有傳真訂單六張、支票四張等件在卷可稽，被告
    對積欠一百八十六萬餘元貨款之事亦不否認，惟辯稱：無詐騙告訴人之意思云云
    ，然雅美達公司自營業登記後，已停業多時，未實際營業，為經濟部於八十九年
    一月三十一日撤銷公司登記在案，有經濟部中部辦公室八十九年四月十七日經八
    九中辦三管字第○八八二五八號函及所附資料在卷可參，被告二人亦坦承其資本
    額僅數十萬元，當時經濟情況不好等情，另付款人新竹區中小企業銀行台中分行
    ，票號ＡＡ0000000號，面額二十四萬七千八百元支票之發票人汪素月，
    經查並無其人，有本院八十八年度易字第五一號判決附卷可稽，另一發票人陳國
    修早於八十七年十月間被銀行列為拒絕往來戶，亦有安泰商業銀行台中分行及台
    中市第九信用合作社建成分社附卷之開戶及退票紀錄等相關資料可憑，足認被告
    戊○○二人自始即存有不清償貨款之意思，而被告積欠告訴人貨款一百八十六萬
    零六百二十元至今未還分文，亦經告訴人提起民事訴訟，由本院八十八年度易字
    第五一號判決勝訴在案，堪認被告二人確有詐欺之意圖，其等辯稱：後因生意失
    敗無法償付云云，並不足採；（二）被告戊○○恐嚇、恐嚇得利部分犯行，雖據
    其辯稱因司機不願簽名方起糾紛云云，然前開犯罪事實，業據告訴人乙○○、己○○指述綦詳，核與證人何清江之證述相符，並有潤力公司客戶交易明細表上簽
    署貨款清償條件（影本）在卷可參，況被告亦不否認有拒絕證人搬貨及拿走貨車
    鑰匙之事實，足認告訴人之指述應為真實，惟起訴書認被告另犯有強制犯行，本
    院認應係被告以之為恐嚇得利之手段，為該罪構成要件之一部，應不另論罪，附
    此敘明；綜上所述，本件事證明確，被告二人上開犯行均堪認定。
二、核被告戊○○所為，係犯刑法第三百零五條之恐嚇罪、第三百三十九條第一項之
    詐欺罪及第三百四十六條第二項、第三項之恐嚇得利既、未遂罪，檢察官漏未提
    及恐嚇罪名，惟於起訴事實已有述及，爰予以補增。被告庚○○所為，係犯刑法
    第第三百三十九條第一項之詐欺罪。被告二人前後多次詐欺、被告戊○○二次恐
    嚇得利既、未遂犯行，均時間緊接，犯罪構成要件相同，皆為連續犯，依法分別
    加重其刑。被告二人就連續詐欺犯行，有犯意聯絡，行為分擔，為共同正犯。另
    被告戊○○所犯恐嚇、連續恐嚇得利及連續詐欺罪間，犯意各別，行為互殊，應
    予分論併罰。被告戊○○（原名葉塗銀）前曾於七十五年間因違反商業會計法，
    經台灣高等法院台中分院判處有期徒刑一年四月，後減為有期徒刑八月確定，於
    八十三年四月二十五日執行完畢，此有台灣彰化地方法院檢察署刑案資料查註紀
    錄表乙紙附卷可稽，其受此有期徒刑執行完畢後，五年以內再犯本件有期徒刑以
    上之罪，應依累犯規定遞加重其刑。爰審酌被告等明知無支付能力竟仍向被害人
    進貨，詐騙之金額達一百八十六萬餘元，詐欺之方法，被害人之損失程度暨犯後
    至今仍未償還債務之態度等一切情狀，各量處如主文所示之刑，並定被告戊○○
    應執行之刑，以示懲儆。
乙、無罪部分：
一、按犯罪事實應依證據認定之，無證據不得推定其犯罪事實，又不能證明被告犯罪
    者，應諭知無罪之判決，此於刑事訴訟法第一百五十四條及同法第三百零一條第
    一項分別定有明文。
二、公訴意旨另以：被告葉茂松明知雅美達公司，未實際營業，竟仍對外以雅美達公
    司之名義，與被告戊○○、庚○○共同基於意圖為自己不法所有之概括犯意，於
    八十七年七月九日，在具共同犯意之甲○○之介紹下，一起至潤力公司訂購潤滑
    油品，嗣潤力公司依約交貨至有共同犯意之丁○○住處後，戊○○竟僅交付四張
    俗稱「芭樂票」之支票，丁○○並一再強調上開支票沒問題，因認被告葉茂松、
    丁○○、甲○○等亦涉有共同詐欺罪嫌，又被告葉茂松與戊○○於八十七年十二
    月二十二日在潤力公司發現貨品藏匿地點後，與戊○○共同恐嚇被害人，犯有上
    開事實（二）之恐嚇得利、強制等罪嫌云云；經查，（一）訊據被告葉茂松、丁○○、甲○○等均矢口否認有詐欺犯行，被告葉茂松、丁○○辯稱：伊等對雅美
    達公司及潤力公司交易經過並不知情等語，被告甲○○則辯稱：伊僅介紹雙方認
    識，並未參與交易等詞，經核告訴人潤力公司係與被告戊○○、庚○○往來，系
    爭貨款亦由其二人積欠等情，業據兩造陳明，被告葉茂松等人並非雅美達公司股
    東或成員，有該公司設立登記事項卡在偵卷可稽，雖告訴人稱係被告甲○○介紹
    ，送貨至被告丁○○處，丁○○稱支票沒問題等詞，然被告甲○○縱有介紹雙方
    認識，然未參與兩造交易過程，被告丁○○雖稱系爭支票沒問題等詞，惟告訴人
    於本院八十九年十二月二十九日訊問時亦坦稱：我們去銀行查詢信用是正常的等
    語，則被告所言非虛，其等與被告戊○○、庚○○如何共謀、如何共同行騙，證
    據何在，均未據起訴書敘明，至告訴人稱被告葉茂松係業務員，有打電話訂貨云
    云，為被告否認，亦無其他證據足供證明，被告等三人尚難認定有詐欺犯行；（
    二）被告葉茂松恐嚇、恐嚇得利部分，業據被告矢口否認，辯稱伊僅去幫忙搬貨
    而已等語，核諸證人何清江於偵訊及告訴人於偵、審中均稱係被告戊○○所為，
    則被告葉茂松如何與戊○○有犯意聯絡或行為分擔，均未據起訴書舉證以明，其
    認被告葉茂松有恐嚇、恐嚇得利犯行亦乏依據，至強制犯行部分已如前述，不另
    贅述；綜上所述，實難據起訴書所引事證認被告三人有詐欺、恐嚇、恐嚇得利犯
    行；此外，本院復查無其他積極證據足資證明被告有何上開犯行，揆諸首開說明
    ，被告犯罪不能證明，自應為無罪之諭知。
丙、據上論斷，應依刑事訴訟法第二百九十九條第一項前段、第三百零一條第一項，
    刑法第二十八條、第五十六條、第三百零四條第一項、第三百零五條、第三百三
    十九條第一項、第三百四十六條第一項、第三項、第五十一條第五款、第四十七
    條，罰金罰鍰提高標準條例第一條前段，判決如主文。
本案經檢察官黃鼎鈞到庭執行職務。
中      華      民      國    九十一    年      八      月      十六    日
                                  臺灣彰化地方法院刑事第二庭
                                      法      官  謝  仁  棠
右正本證明與原本無異。
如不服本判決，應於判決送達後十日內，向本院提出上訴狀( 須附繕本 )。
告訴人或被害人對於判決如有不服具備理由請求檢察官上訴者，其上訴期間之計算係
以檢察官收受判決正本之日期為準。
                                      法院書記官  于  淑  真
中      華      民      國    九十一    年      八      月      十六    日
刑法第三百零四條
以強暴、脅迫使人行無義務之事或妨害人行使權利者，處三年以下有期徒刑、拘役或
三百元以下罰金。
前項之未遂犯罰之。
刑法第三百零五條
以加害生命、身體、自由、名譽、財產之事恐嚇他人，致生危害於安全者，處二年以
下有期徒刑、拘役或三百元以下罰金。
刑法第三百三十九條
意圖為自己或第三人不法之所有，以詐術使人將本人或第三人之物交付者，處五年以
下有期徒刑、拘役或科或併科一千元以下罰金。
以前項方法得財產上不法之利益或使第三人得之者亦同。
前二項之未遂犯罰之。
刑法第三百四十六條
意圖為自己或第三人不法之所有，以恐嚇使人將本人或第三人之物交付者，處六月以
上五年以下有期徒刑，得併科一千元以下罰金。
以前項方法得財產上不法之利益或使第三人得之者，亦同
前二項之未遂犯，罰之。
